【裁判字號】    98,交上訴,150
【裁判日期】    981224
【裁判案由】    公共危險等
【裁判全文】
臺灣高等法院刑事判決               98年度交上訴字第150號
上  訴  人  臺灣臺北地方法院檢察署檢察官
被      告  甲○○
上列上訴人因被告公共危險等案件，不服臺灣臺北地方法院98年
度交訴緝字第3號，中華民國98年8月21日第一審判決（起訴案號
：臺灣臺北地方法院檢察署93年度偵字第97號），提起上訴，本
院判決如下：
    主  文
原判決撤銷。
甲○○從事業務之人，因業務上之過失傷害人，處有期徒刑玖月
。又駕駛動力交通工具肇事，致人受傷而逃逸，累犯，處有期徒
刑壹年貳月。應執行有期徒刑壹年拾月。
    事  實
一、甲○○前於民國八十八年間，因酒醉駕車案件，經原審法院
    於八十九年二月二十九日以八十八年度北簡字第三一八四號
    判處有期徒刑三月確定；又因傷害案件，經原審法院九十一
    年五月十七日以九十年度訴字第三九三號判處有期徒刑四月
    確定，上開二罪經原審法院於九十一年七月二十九日以九十
    一年度聲字第一二０四號裁定定其應執行刑有期徒刑六月確
    定，甫於九十一年九月十日易科罰金執行完畢。詎仍不知悔
    改，其於九十年間起受僱於永耀租賃小客車有限公司擔任司
    機職務，負責駕駛自用小客車往來機場載客接送之業務，為
    從事駕駛業務之人，而其於九十二年九月五日凌晨四時五十
    分許，已連續駕駛車號為2495-DG號自小客車（下稱系爭車
    輛）逾二十小時，玵沿臺北縣新店市往臺北市木柵方向行駛
    ，行經臺北市○○路與辛亥路六段交岔路口，欲駕車返家時
    ，明知汽車駕駛人有連續駕車超過八小時者，不得駕車；又
    車輛行駛時，汽車駕駛人應注意車前狀況，並隨時採取必要
    之安全措施，而依當時天候為晴天，日間有自然光線，路面
    鋪裝柏油，路面乾燥、無缺陷無障礙物，且視距良好，路口
    行車管制號誌正常，並無不能注意之情事，竟因精神過於疲
    累而於開車時睡著，於通過上開路口時，疏未注意前方號誌
    已轉為紅燈，並自後撞及騎乘車號BIC-089號重型機車（下
    稱系爭機車）正在系爭交岔路口停等紅燈之夏慶龍，因而致
    夏慶龍受有頭部外傷合併腦震盪、胸部挫傷合併右側鎖股骨
    折、左側脛、腓骨粉碎性骨折、右側髖關節脫臼之傷害。又
    甲○○於車禍發生撞擊之瞬間驚醒後，明知系爭車輛曾撞及
    路上機車並造成系爭車輛右前方擋風玻璃碎裂，而有致人死
    傷之預見，卻未立即停車處理或下車救護傷者並採取適當處
    理措施，竟另行基於肇事逃逸之未必故意，駕車駛離現場，
    嗣經路人目擊後記下系爭車輛車號並報警處理，始循線查獲
    上情（夏慶龍已於95年6月12日因病死亡）。
二、案經夏慶龍訴由臺灣臺北地方法院檢察署檢察官偵查起訴。
    理  由
一、被告甲○○經傳未到，惟被告於原審審理時對於在上開時有
    因自己之過失發生車禍致夏慶龍受傷且肇事逃逸等犯行均坦
    承不諱，核與證人即告訴人夏慶龍於警詢及偵訊時所證相符
    ，並有臺北市立萬芳醫院診斷證明書、臺北市○○○○○道
    路交通事故現場圖、交通事故分析研判表、交通事故談話紀
    錄表、道路交通事故補充資料表、道路交通事故調查報告表
    (一)、(二)各一份，及現場照片共十一幀在卷可資佐證。而告訴
    人夏慶龍因本件車禍受有頭部外傷合併腦震盪、胸部挫傷合
    併右側鎖股骨折、左側脛、腓骨粉碎性骨折、右側髖關節脫
    臼等傷害，亦有臺北市立萬芳醫院診斷證明書1份在卷可稽
    ，足認被告自白確與事實相符，可以採信。
二、按汽車駕駛人有連續駕車超過八小時之情形者，不得駕車；
    又車輛行駛時，駕駛人應注意車前狀況，隨時採取必要之安
    全措施，道路交通安全規則第一百十四條第一款、第九十四
    條第三款分別定有明文。而被告係合法考領我國駕駛執照之
    人，自應知悉並應遵守上開道路交通法規甚明，且依當時天
    候晴、日間有自然照明光線、道路鋪裝柏油、路面乾燥、無
    缺陷、無障礙物、視距良好，且路口行車管制號誌正常等情
    ，有卷附道路交通事故調查報告表(一)、(二)各一份及現場照片
    十一幀可按，並無不能注意之情事，被告明知其當日已連續
    開車超過二十小時，且精神極度疲憊，卻仍執意自行駕車返
    家，以致未注意車前狀況而撞及同向前方正在路口停等紅燈
    之告訴人，是被告對本件事故之發生顯有過失。又被告之過
    失行為與告訴人因本件車禍所受頭部外傷合併腦震盪、胸部
    挫傷合併右側鎖股骨折、左側脛、腓骨粉碎性骨折、右側髖
    關節脫臼之傷害之傷害結果間，自有相當因果關係。是本件
    事證明確，被告業務過失傷害及肇事逃逸犯行，洵堪認定，
三、查被告行為後，刑法部分條文業於九十四年一月七日修正，
    同年二月二日經總統令公布，並自九十五年七月一日起施行
    。修正後刑法第二條第一項規定：「行為後法律有變更者，
    適用行為時之法律。但行為後之法律有利於行為人者，適用
    最有利於行為人之法律。」此條規定與刑法第一條罪刑法定
    主義契合，係規範行為後法律變更所生新舊法律比較適用之
    準據，是刑法第二條本身雖經修正，尚無比較新舊法之問題
    ，應一律適用裁判時之現行刑法第二條以決定適用之刑罰法
    律。又本次修正涵蓋之範圍甚廣，故比較新舊法時，應就罪
    刑有關之共犯、未遂犯、想像競合犯、牽連犯、連續犯、結
    合犯，以及累犯加重、自首減輕暨其他法定加減原因（如身
    分加減）與加減例等一切情形，綜其全部罪刑之結果而為比
    較，有最高法院九十五年度第八次刑事庭會議決議可資參照
    。經查：
  (一)刑法第二百八十四條第二項前段之罰金刑部分，在刑法修正
    前，依據修正前刑法第三十三條第五款、已於九十八年五月
    廢止之罰金罰鍰提高標準條例第一條前段及現行法規所定貨
    幣單位折算新臺幣條例第二條之規定，最低罰金數額係新臺
    幣三十元；於刑法修正後，因刑法第三十三條第五款修正為
    ：「罰金：新臺幣一千元以上，以百元計算之。」，則修正
    後刑法第三十三條第五款所定罰金刑最低數額新臺幣一千元
    ，較之修正前提高，應以修正前刑法第三十三條第五款之規
    定對於被告較為有利。
  (二)修正前刑法第五十一條第五款，就數罪併罰，分別宣告多數
    有期徒刑者，於各刑中之最長期以上，各刑合併之刑期以下
    ，定其刑期。但不得逾二十年。修正後刑法同條款則將定應
    執行刑之上限提高為三十年，是經比較之結果，以舊法對被
    告較為有利。
  (三)又關於累犯之規定，刑法第四十七條修正前原規定「受有期
    徒刑之執行完畢，或受無期徒刑或有期徒刑一部之執行而赦
    免後，五年以內再犯有期徒刑以上之罪者，為累犯，加重本
    刑至二分之一」，而修正後之刑法第四十七條第一項則規定
    「受徒刑之執行完畢，或一部之執行而赦免後，五年以內故
    意再犯有期徒刑以上之罪者，為累犯，加重本刑至二分之一
    」，是經比較新舊法之結果，就被告所犯業務過失傷害罪部
    分，以適用新法之結果，因無須論累犯加重對於被告較為有
    利。
  (四)經綜合上開各條文修正前、後之整體比較，以適用新法對於
    被告較為有利。
四、論罪理由
    按刑法上所謂業務，係指個人基於其社會地位繼續反覆所執
    行之業務，而汽車駕駛人之駕駛工作，乃隨時可致他人身體
    、生命於危險之行為；然為期便捷交通、流暢運輸、發展經
    濟、提昇人類福祉，故對此類危險性工作，仍應予容許，性
    質上屬於可容許危險之範疇。惟從事此類繼續、反覆行為（
    業務）之人（駕駛人），均應盡其經常注意，俾免他人受有
    危險之特別注意義務。如以駕駛汽車為主要業務之人，就其
    駕駛汽車應有經常注意，俾免他人於危險之特別義務，其所
    負之特別義務，因之，在此地位之駕車，不問其目的為何，
    均應認其係業務之範圍，亦不因其駕駛時為上班或下班時間
    而有差別，有最高法院九十二年度台上字第四二五一號判決
    可資參照。查被告自九十年起至案發時止，均係受僱於永耀
    租賃小客車有限公司擔任司機職務，負責駕駛系爭車輛往來
    中正機場載客接送之業務，而本件車禍即為其載客工作結束
    後返家時所發生等情，業據被告於本院審理時所坦承，是揆
    諸前揭判決意旨，其於下班途中之駕車行為，亦不失其業務
    上行為之性質，其於原審所辯：發生車禍時已下班，與業務
    無關云云，並不足採。核被告所為，係犯刑法第二百八十四
    條第二項前段業務過失傷害罪及同法第一百八十五條之四之
    肇事逃逸罪。公訴意旨認被告應成立刑法第二百八十四條第
    一項前段之過失傷害罪，尚有未洽，因起訴事實與本案判決
    事實之社會基本事實同一，爰變更起訴法條。又被告所犯上
    開二罪間，犯意各別，犯行互殊，應予分論併罰。又被告前
    於八十八年間，因酒醉駕車案件，經原審法院判處有期徒刑
    三月確定；又因傷害案件，經原審法院判處有期徒刑四月確
    定，甫於九十一年九月十日合併執行易科罰金執行完畢等情
    ，有本院被告前案紀錄表一份在卷可考，其於有期徒刑執行
    完畢後，五年內故意再犯本件有期徒刑以上之肇事逃逸之公
    共危險案件，為累犯，應依法加重其刑，至被告所犯業務過
    失傷害罪，則因非故意犯罪，則依修正後刑法第四十七條之
    規定，不論以累犯。
五、撤銷改判及科刑理由
    原審以被告犯罪事證明確，據以論罪科刑，固非無見。惟查
    ：被告係職業駕駛人，前已有酒後駕車之公共危險前科，猶
    不知謹慎駕駛而再犯本案，且於本案行為後猶肇事逃逸，於
    偵查中即數次不到庭，起訴後，又故不到庭，經原審於九十
    三年七月二十七日通緝後，於九十八年七月二十六日始經警
    緝獲到案，犯後態度尤其惡劣，且被告於九十八年七月二十
    六日係因酒後騎乘機車始經警臨檢盤查而到案，當時酒測值
    高達0.55MG/L，有是日警詢筆錄一份在卷可憑，足認被告嚴
    重輕忽交通安全之重要性，不知尊重其他用路人之生命安全
    至極，自當嚴懲，原審未詳為審酌全案情節，就被告所犯業
    務過失傷害罪、肇事逃逸罪均量處有期徒刑八月之刑，尚嫌
    過輕，檢察官據此上訴請求對被告從重量刑，為有理由，應
    由本院將原判決撤銷改判。爰審酌被告前已有酒醉駕車之公
    共危險前科，素行不佳，又再犯本案，且因自己之重大過失
    而發生本件車禍，致無辜告訴人受傷嚴重、家計陷於困境，
    被告於犯後僅賠償告訴人醫療費用一萬元及部分補品外，隨
    即潛逃無蹤，至今仍未賠償告訴人及其他損害，惡性甚為重
    大等一切情狀，分別量處如主文第二項所示之刑，並定其應
    執行刑。另本件被告之犯罪雖係於九十六年四月二十四日前
    ，且無中華民國九十六年罪犯減刑條例第三條各款不得減刑
    之情形，惟被告係於該條例於九十六年七月十六日施行前之
    九十三年七月二十七日經本院通緝，而於九十八年七月二十
    六日為警於臺北縣中和市緝獲到案，有本院通緝書及臺北縣
    政府警察局中和第一分局通緝案件移送書各一份在卷可據，
    依同條例第五條之規定，即不得減刑，附此敘明。
六、被告甲○○經合法傳喚，無正當之理由不到庭，爰不待其陳
    述，逕行判決。
據上論斷，應依刑事訴訟法第三百六十九條第一項前段、第三百
六十四條、第三百七十一條、第二百九十九條第一項前段、第三
百條，刑法第二條第一項、第二百八十四條第二項前段、第一百
八十五條之四、第四十七條第一項，第五十一條第五款，刑法施
行法第一條之一，判決如主文。
本案經檢察官李叔芬到庭執行職務。
中    華    民    國    98    年    12    月    24   日
                  刑事第四庭  審判長法  官  陳筱珮
                                    法  官  邱滋杉
                                    法  官  孫惠琳
以上正本證明與原本無異。
如不服本判決，應於收受送達後10日內向本院提出上訴書狀，其
未敘述上訴之理由者並得於提起上訴後10日內向本院補提理由書
（均須按他造當事人之人數附繕本）「切勿逕送上級法院」。
                                     書記官 劉有志
中    華    民    國    98    年    12    月    24   日


司法院資訊處製作；財團法人民間司法改革基金會備份。
